臺灣臺北地方法院交通事件裁定　　　100年度交聲字第2263號
原處分機關　臺北市交通事件裁決所
異　議　人
即受處分人　蔡佳蒨
上列異議人即受處分人因違反道路交通管理處罰條例事件，對於
臺北市交通事件裁決所民國100年9月2日所為之處分（原處分案
號：北市裁催字第裁22-AEX854763號），聲明異議，本院裁定如
下：
    主  文
異議駁回。
    理  由
一、原處分意旨略以：：異議人即受處分人（下稱異議人）於民
    國100年3月15日16時許，將車牌號碼8B-4703號之自用小客
    車（下稱系爭汽車），停放於臺北市○○區○○街255號前
    ，因有「在禁止臨時停車處所（交岔路口10公尺內）停車」
    之違規事由，經臺北市政府警察局交通警察大隊萬華分隊（
    下簡稱舉發單位）員警於100年4月5日掣發北市警交字第AEX
    854763號舉發違反道路交通管理事件通知單（下稱系爭舉發
    通知單）逕行舉發，並註明應到案日期為100年5月25日前，
    嗣因異議人逾越應到案日期60日以上，仍未到案繳納罰鍰或
    提出申訴聽候裁決，經臺北市交通事件裁決所（下稱原處分
    機關）於100年9月2日依道路交通管理處罰條例第56條第1項
    第1款規定，處罰鍰新臺幣（下同）1千2百元等語。
二、聲明異議意旨略以：本件因舉發單位員警告知異議人將系爭
    車輛停放在十字路口處而應受罰，惟異議人於100年3月間將
    系爭車輛停放在臺北市○○區○○街255號前之未畫紅線之
    處，遭前方停放在紅線之貨車撞擊，該車並肇事逃逸，而系
    爭車輛在該處已停放多達數十次，均未曾遭舉發，其他停放
    該處之車輛亦未遭舉發，請問處罰之標準為何？請予以公正
    回應云云。
三、按交岔路口10公尺內不得臨時停車，禁止臨時停車處所不得
    停車，道路交通安全規則第111條第1項第2款及第112條第1
    項第1款分別定有明文。次按汽車駕駛人停車時，在禁止臨
    時停車處所停車者，處6百元以上1千2百元以下罰鍰，亦有
    道路交通管理處罰條例第56條第1項第1款之規定甚明。再汽
    車駕駛人有上開違規行為，經警察機關舉發而逾越舉發違反
    道路交通管理事件通知單所載之應到案日期60日以上，自動
    繳納罰鍰或到案聽候裁決者，裁罰1千2百元，違反道路交通
    管理事件統一裁罰基準表亦有明文。
四、經查：
  (一)本件異議人對於其在100年3月15日16時許，將所駕駛之系爭
    汽車停放於臺北市○○區○○街255號前，嗣因遭他車撞擊
    而報案，經舉發單位員警據報到場處理，發現系爭汽車停放
    位置係在臨界交岔路口處之事實，並不爭執，並有系爭舉發
    通知單、臺北市政府警察局交通警察大隊道路交通事故初步
    分析研判表1紙、臺北市政府警察局萬華分局交通分隊A3類
    道路交通事故調查報告表2紙、道路交通事故現場圖2張、道
    路交通事故補充資料表2張、談話記錄表3張及交通事故照片
    8幀等附卷可稽（見本院卷第8頁、第15頁至第24頁、第27頁
    至第30頁），此情應堪認真實。而系爭車輛停放地點，係緊
    鄰在臺北市○○區○○街與昆明街257巷之交岔路口處，且
    在交岔路口10公尺內，亦有上揭道路交通事故現場圖及交通
    事故照片在卷可按。是以，異議人所駕駛之系爭車輛確有於
    上揭違規時間，在交岔路口10公尺內違規停車之事實，堪以
    認定。
  (二)按所謂「禁止臨時停車處所」，係指橋樑、隧道、圓環、障
    礙物對面、人行道、行人穿越道、快車道、交岔路口或公共
    汽車招呼站10公尺內、消防車出入口5公尺內、設有禁止臨
    時停車標誌標線處所，均為禁止臨時停車處所，道路交通管
    理處罰條例第55條定有明文；又禁止臨時停車處所非僅以設
    有禁止臨時停車標誌標線處所為限，凡交岔路口10公尺內，
    縱令未依規定繪設禁止臨時停車線（即俗稱「紅線」），仍
    為禁止臨時停車處所，前揭道路交通管理處罰條例第55條業
    已規範明確，是交岔路口10公尺內縱未繪製禁止臨時停車線
    ，仍為禁止臨時停車處所，交岔路口10公尺內繪製之禁止臨
    時停車線，僅不過為輔助、提醒用路人之用意，自不能因行
    政主管機關未依道路交通標誌標線號誌設置規則第169條繪
    設禁止臨時停車線之疏漏違失，置上開既有規定不論，逕謂
    交岔路口10尺內凡未繪設禁止臨時停車線者，均得任意停車
    。再者，在交岔路口10公尺內不得臨時停車，而禁止臨時停
    車處所不得停車之立法意旨，無非係因道路交岔路口乃車輛
    往來匯聚交集之處，若於該交岔路口10公尺內臨時停車或停
    車，將妨礙車輛流向之交會，並影響駕駛人察覺左、右方來
    車動態之視線，對於車輛往來順暢及交通安全實有重大危害
    ，故以法律明文禁止。準此，交岔路口10公尺內不得停車，
    即係為避免交岔路口車輛進出及轉彎遭受阻礙，以維護交通
    安全，本不待主管機關劃設或設置標線、標誌。是異議人之
    被舉發地點雖未劃繪設有禁止停車之標線，然依前開規定，
    用路人本即有遵守之義務，自不待言，是本件異議人所停車
    之地點，雖未繪設禁停標線（紅線），仍非得做為可臨時停
    車之適法理由。
  (三)又行政機關為行政行為，非有正當理由，不得為差別待遇，
    固為行政程序法第6條所揭示之平等原則，亦為行政法上重
    要之一般法律原則，然憲法上所保障之平等權，係以合法權
    益為限，則主張平等原則之基礎事實應為合法，亦即處分相
    對人不得要求行政機關為不法行政行為之平等。再者，法治
    國家，國民有遵守法規之責任，不得以他人違規行為尚未被
    取締，而作為不遵守規定之適法理由，否則即為曲解平等原
    則之真義，簡言之，人民不得主張「不法之平等」，倘行政
    機關怠於行使權限，致人民因個案違法狀態未排除而獲得利
    益時，該利益並非法律所應保護之利益，故其他人民不得要
    求行政機關比照該違法案例而授予利益。是本件異議人將系
    爭車輛停放於交岔路口10公尺內，勢將影響其他車輛出入安
    全，依前開規定，異議人本不應於該地點停車，致影響周圍
    道路行車通暢，其任意停放車輛，妨害其他車輛通行，違規
    事證明確，實可確定。至異議人稱違規地點均有他車停放，
    也未見有開單之情事乙節，並非其違規之正當理由，縱該處
    同樣有其他駕駛人違規停放車輛而未受舉發，亦非為異議人
    可得據以免責之事由。
五、綜上，本件異議人確有於上揭時、地在交岔路口10公尺內禁
    止臨時停車處所停車之違規行為，且逾越應到案日期60日以
    上仍未到案繳納罰鍰或提出申訴聽候裁決，原處分機關依道
    路交通管理處罰條例第56條第1項第1款及違反道路交通管理
    事件統一裁罰基準表之規定，裁處異議人罰鍰1千2百元，核
    無違誤，是本件異議人之異議為無理由，自應將其異議駁回
    。
六、據上論斷，應依道路交通管理處罰條例第87條第2項，道路
    交通事件處理辦法第18條，裁定如主文。
中    華    民    國   100    年    10    月    25    日
                  臺灣臺北地方法院刑事第九庭
                              法  官  古瑞君

以上正本證明與原本無異。
如不服本裁定，應於送達後5日內向本院提出抗告狀。
                              書記官  莊宜諳
中    華    民    國   100    年    10    月    25    日